臺灣彰化地方法院民事裁定
111年度司繼字第425號
聲  請  人  衛生福利部彰化老人養護中心

法定代理人  陳智偉  


關  係  人  財政部國有財產署中區分署

法定代理人  趙子賢  
上列聲請人聲請對被繼承人陳烟皇選任遺產管理人事件，本院裁
定如下：
    主  文
選任衛生福利部彰化老人養護中心為被繼承人陳烟皇（男，民國
00年0月00日生，身分證統一編號：Z000000000號，生前籍設：
彰化縣○○市○○里○○路0號，民國105年7月12日死亡）之遺產管理
人。
准對被繼承人陳烟皇之繼承人為承認繼承之公示催告。
被繼承人陳烟皇之大陸地區以外之繼承人，應自本公示催告公告
於司法院網站之翌日起，一年內承認繼承。上述期限屆滿而無繼
承人承認繼承時，被繼承人陳烟皇之遺產，於清償債權並交付遺
贈物後，如有賸餘即歸屬國庫。
程序費用新臺幣壹仟元由被繼承人陳烟皇之遺產負擔。
    理  由
一、按繼承開始時，繼承人之有無不明者，由親屬會議於1個月
    內選定遺產管理人，並將繼承開始及選定遺產管理人之事由
    ，向法院報明；親屬會議依前條規定為報明後，法院應依公
    示催告程序，定6個月以上之期限，公告繼承人，命其於期
    限內承認繼承；無親屬會議或親屬會議未於前條所定期限內
    選定遺產管理人者，利害關係人或檢察官，得聲請法院選任
    遺產管理人，並由法院依前項規定為公示催告，此為民法第
    1177條、第1178條所明定。次按法院選任之遺產管理人，除
    自然人外，亦得選任公務機關，家事事件法第136條第3項規
    定甚明。
二、聲請意旨略以：被繼承人陳烟皇為聲請人公費院民，於民國
    105年7月12日病故，遺留彰化光復路郵局存簿1本，截至110
    年12月21日止尚有餘額新臺幣630,500元，且被繼承人陳烟
    皇之唯一繼承人即弟陳烟居，業經臺灣臺中地方法院裁定宣
    告於67年12月31日下午12時死亡並經戶政事務所登記在案，
    被繼承人已無繼承人，為此聲請准予選任聲請人為被繼承人
    陳烟皇之遺產管理人等語。
三、經查，聲請人主張之事實，業據提出遺產清冊、郵政存簿儲
    金簿、死亡證明書、戶口名簿、被繼承人身分證、繼承系統
    表、代筆遺囑、臺中○○○○○○○○○函、衛生福利部彰化老人養
    護中心函、戶籍謄本（除戶全部）、彰化○○○○○○○○函、臺灣
    臺中地方法院109年度亡字第4號民事裁定等件（均影本）為
    證，並有彰化○○○○○○○○111年5月13日彰戶三字第1110004977
    號函所附被繼承人親屬戶籍資料附卷可佐，堪信聲請人之主
    張屬實。則被繼承人陳烟皇於繼承開始時，無民法第1138條
    所定之繼承人，其親屬會議未於法定期限內選定遺產管理人
    ，聲請人以利害關係人即被繼承人安置之福利機構身分聲請
    為被繼承人選任遺產管理人，即屬有據，本件自有選任遺產
    管理人之必要。又選任遺產管理人，首在考慮其適切性，即
    除管理遺產須公平外，應以對遺產遺債情況瞭解較深，或對
    遺產管理事務有專業能力者為優先選任，並適時考量事務性
    質繁簡。審酌被繼承人係聲請人之公費院民，被繼承人死亡
    後，聲請人依「衛生福利部所屬社會福利機構公費院民死亡
    喪葬及遺留財物處理要點」規定，已實際執行部分遺產管理
    事宜，對被繼承人債權債務應較他人熟悉，亦非無管理遺產
    能力，另考量接續遺產管理之便利性，本院認選任聲請人為
    被繼承人之遺產管理人應為適當，爰依法選任之並為承認繼
    承之公示催告，裁定如主文所示。
四、又若無該被繼承人之繼承人承認繼承，其遺產於清償債權，
    並交付遺贈物後，如有賸餘，歸屬國庫。從而國有財產署依
    國有財產法第9條之規定，對被繼承人之財產具有期待利益
    ；且非公用財產，以國有財產局（現為國有財產署）為管理
    機關，民法第1185條、國有財產法第12條分別定有明文，國
    有財產署依法係非公用財產之管理機關，自與本件有利害關
    係，是本院依職權併予通知，附此說明。
五、另依民法第1179、1180條、第1132條及家事事件法第140條
    規定，遺產管理人有下列職務及義務：一、編製遺產清冊。
    二、為保存遺產必要之處置。三、聲請法院依公示催告程序
    ，限定一年以上之期間，公告被繼承人之債權人及受遺贈人
    ，命其於該期間內報明債權及為願受遺贈與否之聲明，被繼
    承人之債權人及受遺贈人為管理人所已知者，應分別通知之
    。四、清償債權或交付遺贈物。五、有繼承人承認繼承或遺
    產歸屬國庫時，為遺產之移交。前項第一款所定之遺產清冊
    ，管理人應於就職後三個月內編製之；第四款所定債權之清
    償，應先於遺贈物之交付，為清償債權或交付遺贈物之必要
    ，管理人經親屬會議之同意，得變賣遺產。遺產管理人，因
    親屬會議，被繼承人之債權人或受遺贈人之請求，應報告或
    說明遺產之狀況。依法應經親屬會議處理之事項，而有民法
    第1132條所列情形之一者，得由有召集權人或利害關係人聲
    請法院處理之。法院選任之遺產管理人於職務執行完畢後，
    應向法院陳報處理遺產之狀況並提出有關文件，附此敘明。
六、依家事事件法第127條第4項規定，裁定如主文。
七、如對本裁定抗告，須於裁定送達後10日之不變期間內，向本
    院提出抗告狀，並繳納抗告費新臺幣1,000元。
中　　華　　民　　國　  111 　年　  9    月　  12　　日
                  家事法庭    司法事務官 楊順堯